【裁判字號】    97,交聲,377
【裁判日期】    970229
【裁判案由】    聲明異議
【裁判全文】
臺灣高雄地方法院交通事件裁定       97年度交聲字第377號
原處分機關  交通部公路總局高雄區監理所
異  議  人  甲○○
                      號
上列異議人因違反道路交通管理處罰條例案件，對於交通部公路
總局高雄區監理所中華民國97年1 月31日所為之裁決處分（處分
案號：高監營裁字第裁80-N00000000號）聲明異議，本院裁定如
下：
    主  文
原處分關於甲○○裁處罰鍰新臺幣伍萬貳仟伍佰元部分撤銷。
前項撤銷部分不罰。
    理  由
一、按汽車駕駛人，駕駛汽車經測試檢定有下列情形之一者，處
    1 萬5 千元以上6 萬元以下罰鍰，並當場移置保管其車輛及
    吊扣其駕駛執照1 年；且汽車駕駛人，有前述違反第35條第
    1 項規定之情形者，應接受道路交通安全講習，道路交通管
    理處罰條例第35條第1項第1 款、第24條第1 項第2 款分別
    定有明文。又該法所指之車輛，係指在道路上以原動機行駛
    之汽車 (包括機器腳踏車)或 以人力、獸力行駛之車輛，故
    機車亦在規範範圍內，同法第3 條第8 款亦有明文。
二、本件異議人即受處分人甲○○明知喝酒後不得駕駛動力交通
    工具，仍於酒後駕駛其所有駕駛其所有車牌號碼FLA-398 號
    重型機車，於民國93年8 月14日晚間，沿高雄縣大寮鄉○○
    路行駛，於同日下午9 時9 分許，行經上開路段男子監獄前
    ，經高雄縣政府警察局林園分局警員郭裕仁攔停檢測其酒精
    濃度，發現受處分人呼氣酒精濃度達每公升1.52毫克，即以
    受處分人違反道路交通管理處罰條例第35條第1 項第1 款規
    定，當場掣單舉發，並指定應於93年9 月30日前向通知單所
    載之應到案處所聽候裁決或自動繳納。受處分人並因上開酒
    駕案件同時違反刑事法律，業經移送臺灣高雄地方法院檢察
    署（下稱高雄地檢署）處理，經該署檢察官以93年度偵字第
    18258 號聲請簡易判決處刑，經本院以93年度交簡字第2623
    號判處有期徒刑3 月確定，並於94年1 月14日易科罰金執行
    完畢，原處分機關即交通部公路總局高雄區監理所於97年1
    月31日以受處分人違反道路交通管理處罰條例第35條第1 項
    第1 款、違反道路交通管理事件統一裁罰基準及處理細則第
    43條、第44條及違反道路交通管理事件統一裁罰基準表之規
    定為由，裁處罰鍰52,500元，吊扣駕駛執照12個月，受處分
    人於同日收受上開裁決書後，於97年2 月4 日向原處分機關
    聲明異議後移送本院。有高雄縣政府警察局舉發違反道路交
    通管理事件通知單（高警交字第N00000000 號）、交通部公
    路總局高雄區○○○○○道路交通管理事件裁決書（高監營
    裁字第裁80-N00000000號）、送達證書、道路交通管理事件
    不服裁決聲明異議案件移送書、93年度偵字第18258 號聲請
    簡易判決處刑書、93年度交簡字第2623號判決書、受處分人
    臺灣高等法院被告前案紀錄表等件在卷可稽。
三、聲明異議意旨略以：其已經因這件酒駕案件被判處有期徒刑
    3 個月，並且已經易科罰金執行完畢，現在其失業且因生意
    失敗負債累累，實在沒有能在力再繳交罰鍰等語。
四、經查：
（一）受處分人於97年1 月31日收受上開裁決書後，於同年2 月
      4 日向原處分機關聲明異議，有送達證書及公路總局高雄
      區監理所收文戳在卷可查，足認其聲明異議於接到裁決書
      之翌日起20日內提出，程序上應屬適法。
（二）受處分人於前揭時、地酒後駕駛上揭重型機車，經警測得
      其呼氣酒精濃度達每公升1.52毫克一事，有前揭違規通知
      單、93年度交簡字第2623號判決書附卷足憑，並為受處分
      人所不爭執，堪可認定。
（三）按一行為同時觸犯刑事法律及違反行政法上義務規定者，
      依刑事法律處罰之。但其行為應處以其他種類行政罰或得
      沒入之物而未經法院宣告沒收者，亦得裁處之。前項行為
      如經不起訴處分或為無罪、免訴、不受理、不付審理之裁
      判確定者，得依違反行政法上義務規定裁處之，行政罰法
      第26條定有明文，且依同法第45條第1 項之規定，對於該
      法施行前違反行政法上義務之行為應受處罰而未經裁處，
      於施行後裁處者，仍溯及既往而有其適用。依立法總說明
      第13點，此乃基於一行為不二罰之原則，一行為同時觸犯
      刑事法律及違反行政法上義務規定而應受罰鍰之處罰者，
      因刑罰之懲罰作用較強，依刑事法律處罰，已足資警惕，
      爰不再為行政罰鍰之處罰。而本件受處分人前開酒醉駕車
      之違規行為，因同時觸犯刑法第185 條之3 公共危險罪，
      業經本院以93年度交簡字第2623號判處有期徒刑確定並已
      易科罰金執行完畢，其一行為同時觸犯刑事法律及違反行
      政法上義務規定而應受罰鍰之處罰，揆諸前開說明，因刑
      罰之懲罰作用較強，依刑事法律處罰，已足資警惕，自不
      應再為行政罰鍰之處罰。至於行政罰法雖係於94年2 月5
      日公布，並自公布後1 年施行，受處分人違規時間雖在行
      政罰法施行之前，然原處分機關裁處之時間，既已在行政
      罰法施行之後，依該法第45條第1 項之規定，該法第26條
      第1 項前段之規定，於本件仍得加以適用，是原處分機關
      再為裁罰異議人罰鍰52,500元部分，即與行政罰法第26條
      第1 項所定一事不二罰之規定不合，自應由本院將原處分
      關於此部分之裁罰撤銷。
（四）至於原處分關於吊扣駕駛執照部分，則係預防將來再犯危
      險之管制罰，而有別於前揭針對已發生違規事實科處罰鍰
      之行政秩序罰，屬行政罰法第26條第1 項但書所稱之「其
      他種類行政罰」。原處分機關雖不得就該同一違規事實再
      處以「罰鍰」，然仍應科處罰鍰以外之行政罰（即吊扣證
      照）。是原處分機關依道路交通管理處罰條例第35條第1
      項第1 款規定，吊扣其駕駛執照12個月，自無不合，惟受
      處分人亦未就此部分聲明異議，自不在本院審酌範圍，附
      此敘明。
五、綜上，原處分機關於上開罰鍰之行政裁罰部分之處分，即有
    未洽，受處分人就此部分之異議，為有理由，故就此部分之
    原處分應予撤銷，並為不罰之諭知。
六、依道路交通案件處理辦法第20條前段，爰裁定如主文。
中    華    民    國    97    年  2      月    29     日
                  交通法庭    法  官  張琬如
以上正本證明與原本無異。
如不服本裁定，應於收受送達後5 日內向本院提出抗告狀。
中    華    民    國    97    年    3     月    3     日
                              書記官  劉甄庭


司法院資訊處製作；財團法人民間司法改革基金會備份。
